最高法院刑事判決　　　　　　九十四年度台上字第六八０七號
　　上　訴　人　洪宸茂
　　　　　原名甲○○）身分證.
　　　　　　　　　　　　決漏載.
　　　　　　　　　　　　樓
　　選任辯護人　甘龍強律師
上列上訴人因業務過失致人於死案件，不服臺灣高等法院臺中分
院中華民國九十二年四月三十日第二審判決（九十一年度交上訴
字第一六六九號，起訴案號：臺灣臺中地方法院檢察署九十年度
偵字第一七三一九號），提起上訴，本院判決如下：
    主  文
原判決撤銷，發回臺灣高等法院臺中分院。
    理  由
本件原判決認定上訴人洪宸茂（原名甲○○）係仕安通運股份有
限公司司機，以駕駛曳引聯結車為業，係從事業務之人，於民國
八十九年間曾因業務過失致人於死罪，經臺灣彰化地方法院判處
有期徒刑二年，尚未確定，本應恪遵交通安全規則，以防範危險
事故發生，竟不知警惕，於九十年九月五日上午八時三十分許，
駕駛車牌ＸＫ－九七三號營業用曳引聯結車，沿臺中縣大肚鄉○
○路，由北向南行駛，行經同鄉○○路○段五八五號前，明知汽
車超越前車時，應顯示左方向燈，並與前車左側保持半公尺以上
之間隔，以免擦撞前車，且駕駛車體較長之曳引聯結車途經機車
較多之處所，應小心謹慎駕駛，而依當時天候為晴、路面無障礙
、視距良好之情況下，又無不能注意之情形，竟疏於注意，於超
越同向前方由高廖阿茶騎乘之ＪＡＪ－七一二號重型機車時，疏
未保持安全間隔，致其駕駛之上揭曳引聯結車右前車角附近擦撞
高廖阿茶騎乘機車之車身，致高廖阿茶因來自左方之作用力，使
得機車向右偏移，其再向左修正，致機車重心偏左，車身向左倒
地，機車向右前滑出後，遭上訴人所駕駛隨後駛至之全拖車後軸
右側輪胎觸及機車車尾而將其前推並輾壓，使高廖阿茶受有頭部
外傷、胸腹挫傷、氣血胸、下肢骨折之傷害，經送醫後延至同（
五）日上午十一時十分不治死亡等情。因將第一審科刑判決撤銷
，改判仍論處上訴人從事業務之人，因業務上之過失致人於死罪
刑（處有期徒刑一年六月），固非無見。
惟查：（一）有罪之判決書，對被告有利之證據不採納者，應說
明其理由，為刑事訴訟法第三百十條第二款所明定。故有罪判決
書對於被告有利之證據，如不加採納，必須說明其不予採納之理
由，否則即難謂無判決不備理由之違誤。依原判決理由說明，係
依憑被害人高廖阿茶騎乘ＪＡＪ－七一二號重型機車倒地後之刮
地痕走向，認定被害人騎乘該機車在上訴人所駕聯結車右前方行
駛（見原判決第三頁第十三行至第十五行）。嗣中央警察大學交
通系就本件車禍之過失責任歸屬為鑑定時，亦係以該機車倒地處
後方之弧形刮地痕，作為認定上訴人駕駛聯結車在追越被害人所
騎機車時，未注意車前狀況與被超越之機車保持適當間隔等情所
憑之證據，有該大學以九十二年三月十七日校科字第九一○五一
二五號函檢附之鑑定書一份附卷足憑。惟卷附臺中縣警察局道路
交通事故調查報告表事故現場圖上，並無該機車倒地處後方有弧
形刮地痕之記載（見相驗卷第十五頁），而證人至現場處理本件
行車事故之員警陳志宗於第一審復證稱：「現場由我去處理，現
場道路是筆直的，關於機車後方刮地痕應不是新的，因該地車禍
很多，當時我有確認不是本件車禍發生的」（見第一審卷第十六
頁）。則上開報告表內事故現場圖之記載及證人陳志宗前述證言
，如若俱屬實在，即足以推翻原判決前開事實認定，該等證據均
屬有利於上訴人之證據，原判決未說明不予採納之理由，自屬理
由不備。（二）有罪判決書，應記載認定犯罪事實所憑之證據及
其認定之理由，刑事訴訟法第三百十條第一款定有明文，而認定
事實所憑之證據，須確實存在，倘判決書內所記載之證據，與卷
內筆錄或證物之內容不相適合，則其判決之根據，實際上並不存
在，自屬採證違法。原判決採納中央警察大學九十二年三月十七
日校科字第九一○五一二五號函檢附之鑑定書一份，認定：「上
訴人所駕聯結車疏未保持安全間隔，致該聯結車右前車角附近擦
撞高廖阿茶騎乘機車之車身，致高廖阿茶因來自左方之作用力，
使得機車向右偏移，其再向左修正，致機車重心偏左，而車身向
左倒地，機車向右前滑出後，遭上訴人所駕駛隨後駛至之全拖車
後軸右側輪胎觸及機車車尾而將其前推並輾壓」。惟檢察官勘驗
上訴人駕駛之聯結車時，僅發現其右後輪胎上有擦撞痕跡，右側
車身，並無擦撞痕跡，有履勘現場筆錄乙份在卷可按（見相驗卷
第三四頁），而上開鑑定書鑑定結果二乃說明：「事故發生原因
導因於甲全聯結車在追越乙機車過程，甲車駕駛人甲○○未充份
注意車前狀況與被超越之乙機車保持適當間隔為主要因素，至於
乙機車有來自機車左方之作用力，係導因於乙機車往左靠或甲車
往右擦撞，尚待進一步求證」，結果三復僅記載：「綜合事故現
場跡證資料及肇事重建結果，乙機車有來自於其左方之『作用力
』，此『作用力』有『可能』為甲全聯結車在追越乙機車過程，
甲全拖車右前車角某處附近擦撞乙機車之車身某處所造成」（見
原審卷第七五頁）。俱未確認係上訴人駕駛之聯結車右前車角附
近擦撞高廖阿茶騎乘機車之車身，致高廖阿茶因來自左方之作用
力，使得機車向右偏移之事實。則原判決前開事實認定，顯與其
援引作為判決基礎之上開鑑定結果，尚非完全適合，亦與檢察官
履勘筆錄內勘驗情形之記載不符，此部分採證法則之運用，自難
謂為適法。以上，或係上訴意旨所指摘，或屬本院得依職權調查
之事項，應認原判決有撤銷發回更審之原因。
據上論結，應依刑事訴訟法第三百九十七條、第四百零一條，判
決如主文。
中　　華　　民　　國　九十四　年　 十二　 月　　二　　日
                      最高法院刑事第一庭
                          審判長法官  施　文　仁
                                法官  林　永　茂
                                法官  蕭　仰　歸
                                法官  賴　忠　星
                                法官  王　居　財
      本件正本證明與原本無異
                                      書  記  官
中　　華　　民　　國　九十四　年　 十二　 月　　八　　日
                                            　　 Ｒ
